臺灣彰化地方法院刑事判決　　　　　　　　　　　　　九十一年度易字第九四三號
　　公　訴　人　臺灣彰化地方法院檢察署檢察官
　　被　　　告　丙○○　男二十.
右列被告因違反著作權法案件，經檢察官聲請簡易判決處刑（九十一年度偵字第一一
七四號），本院員林簡易庭認不宜以簡易判決處刑，簽移由普通庭依通常程序審理（
九十一年度員簡字第一八四號），本院判決如左：
        主  文
丙○○以明知為侵害著作權之物而意圖散布而陳列之方法侵害他人之著作權，處有期
徒刑月，如易科罰金，以佰元折算壹日。扣案之「二００三企業奇兵」盜版影音
光碟片片均沒收之。
        事  實
一、丙○○明知「二００三企業奇兵」影音光碟片係新潮社影視有限公司（以下簡稱
    新潮社公司）享有重製、發行等著作財產權之著作物，詎竟於民國九十一年二月
    十九日晚間，在彰化縣員林鎮○○里○○路台鳳夜市內，意圖散布而將其所有、
    由不詳姓名之人未經新潮社公司授權而擅自重製之盜版「二００三企業奇兵」影
    音光碟片，擺放在攤位上，以每片一百元之價格、買五片送一片之方式兜售。嗣
    九十一年二月十九下午九時許，於前開盜版光碟片擺放在攤位上、尚未出售交付
    他人之前，由警方會同受新潮社公司所託、矯裝客人之涂惠玲，由涂惠玲先行佯
    向丙○○表示購買光碟片，經丙○○告以價格為一百元、買五片送一片等語，並
    要求涂惠玲將錢投入攤位上之投錢筒（未扣案）內，而確認上開攤位係丙○○擺
    設無誤後，乃由在旁埋伏之員警出面加以查獲，並起出其所有之「二００三企業
    奇兵」盜版影音光碟片三片扣案。
二、案經新潮社公司訴由彰化縣警察局員林分局報請臺灣彰化地方法院檢察署檢察官
    偵查後聲請簡易判決處刑，經本院改依通常程序審判。
        理  由
一、訊據被告丙○○矢口否認涉有何右揭犯行，辯稱：伊當日係與真實姓名不詳、綽
    號「長腳」、「阿三」之人一起到夜市要買草莓，行經上開攤位伊正好要買光碟
    片，涂惠玲叫伊幫忙試行撥放光碟片（是「二００三企業奇兵」以外之光碟片，
    片名已忘記），伊只是多事幫忙而已，又涂惠玲要將購買光碟片的錢交給伊時，
    伊向涂惠玲稱其並非老闆，請涂惠玲把錢投入錢筒內，上開攤位並非伊所有、擺
    放云云。惟查：證人涂惠玲於警訊中證稱：「我當時叫丙○○放影乙片哈利波特
    （上開「哈利波特」盜版光碟部分，未據告訴）ＶＣＤ光碟片讓我看，之後我說
    乙片要賣多少錢？他（丙○○）說乙片壹佰元，當我要拿錢給他時，他說買五片
    送一片及要我把錢投進錢筒裏」等語明確；證人涂惠玲於偵訊時並證述：當時攤
    位上只有被告一個人看顧攤位，被告站在攤子上，並撥放其他影片給客戶看，當
    時其亦請被告測試光碟片是否有瑕疵，被告自稱買六片（應為五片之誤）送一片
    共五百元，攤位上也有標示前開字樣，還有一個投錢桶讓顧客丟錢等語。徵以被
    告於本院訊問時稱伊與證人涂惠玲並不相識，是證人涂惠玲與被告既不相識，應
    無故為攀誣被告之理；且被告於本院訊問、審理時，均無法提供所稱當日與其一
    起至上開夜市購買草莓之友人即號「長腳」、「阿三」二人之真實姓名、住址供
    以查證，並於本院審理時坦承伊曾幫證人涂惠玲試行撥放光碟片，並叫證人涂惠
    玲將購買光碟片之錢放入錢筒內等語，足稽證人涂惠玲於警、偵訊之證述並非虛
    妄，堪以採信。此外，復有告訴代理人甲○○、乙○○於偵查、本院訊問及審理
    時之指訴、新潮社公司告訴狀、經濟部公司執照、正版「二００三企業奇兵」光
    碟片封面、授權書各一件在卷可稽，並有被告所有之「二００三企業奇兵」盜版
    影音光碟片三片（證人涂惠玲指證攤位上僅有被告一人，復無證據足認被告係受
    僱他人擺攤，堪認前揭盜版光碟片係被告所有）扣案可佐，本件事證明確，被告
    犯行洵堪認定。
二、查被告明知扣案之「二００三企業奇兵」盜版影音光碟片係侵害他人著作權之物
    ，猶意圖散布而陳列在前開攤位上，核其所為，係屬著作權法第八十七條第二款
    所定明知為侵害著作權之物而意圖散布而陳列之侵害著作權行為，應依同法第九
    十三條第三款之規定處斷【公訴人認被告係以著作權法第八十七條第二款所定之
    明知為侵害著作權之物而意圖營利而交付之行為侵害著作權，應依同法第九十三
    條第三款規定處斷，容有未洽（詳如後述），惟此屬起訴事實之減縮，尚毋庸變
    更法條，併予敘明】。其明知為侵害著作權之物，意圖散布而持有之行為，應為
    明知為侵害著作權之物，意圖散布而陳列之行為所吸收，不另論之。爰審酌被告
    之素行、犯罪之動機、目的係為圖一己之私利、無視對他人智慧財產權之尊重，
    以意圖散布而陳列之方式侵害著作權之手段、陳列上開侵害告訴人著作權光碟片
    之數量為三片、所生危害及犯罪後之態度等一切情狀，量處如主文所示之刑，並
    諭知易科罰金之折算標準。
三、扣案之「二００三企業奇兵」盜版影音光碟片三片，係被告所有、供犯罪所用之
    物，已詳述如前，應依刑法第三十八條第一項第二款規定宣告沒收之。至被告放
    置在上開攤位上之投錢筒，並未扣案，且是否為被告所有，已無從查證，爰不予
    宣告沒收，附予敘明。
四、公訴意旨另略以：被告丙○○明知片名為「二○○三企業奇兵」之盜版影音光碟
    片，係由真實姓名不詳之人所擅自重製，侵害新潮社公司之著作財產權，竟於九
    十一年二月十九日晚上，在彰化縣員林鎮○○里○○路台鳳夜市內，以每片一百
    元、買五片（公訴人誤載為六片）送一片之價格，販售與不特定之顧客，被告則
    在攤位旁看顧，幫顧客試放光碟片，並在攤位上放置一投錢筒，讓欲購買之顧客
    投放價金，以此方法侵害他人之著作權。嗣九十一年二月十九日下午九時許，為
    警在上開夜市查獲，並扣得上開「二○○三企業奇兵」之盜版影音光碟三片，因
    認被告另涉犯著作權法第九十三條第三款之明知為侵害著作權之物而意圖營利而
    交付之侵害著作權罪。
五、按犯罪事實應依證據認定之，無證據不得推定其犯罪事實，刑事訴訟法第一百五
    十四條定有明文。復按所謂認定犯罪事實之證據，係指足以認定被告確有犯罪行
    為之積極證據而言，該項證據自須適合於被告犯罪事實之認定，始得採為斷罪資
    料；又事實之認定，應憑證據，如未能發現相當證據，或證據不足以證明，自不
    能以推測或擬制之方法，以為裁判基礎，最高法院二十九年上字第三一０五號、
    四十年臺上字第八六號判例著有明文。
六、公訴人認被告另涉犯上開罪嫌，無非係以證人涂惠玲在警、偵訊時之證述及扣案
    之「二○○三企業奇兵」盜版影音光碟三片為其論據。訊據被告否認有販賣上開
    盜版光碟之行為，經查：證人涂惠玲係受新潮社公司所託，為達搜證之目的，乃
    會同警方於右揭時、地前往上開夜市，向被告表示要購買前揭盜版之光碟片一節
    ，業據告訴代理人甲○○、乙○○於偵查、本院訊問及審理時之陳稱明確，並經
    證人涂惠玲於警訊時證述屬實。是證人涂惠玲向被告表示購買前開盜版光碟片，
    係為達搜證之目的，其主觀上並無向被告購買、收受上開盜版光碟片之真意，被
    告之行為應僅止於明知為侵害著作權之物，意圖營利而交付之未遂階段，然著作
    權法並未處罰上開交付未遂之行為，且告訴代理人甲○○、乙○○二人於本院審
    理時均陳稱：並無被告已將上開盜版光碟出賣而交付他人之事證等語，尚難認被
    告有何明知為侵害著作權之物而意圖營利而交付之犯行。此外，復查無其他積極
    確切之證據，足資證明被告有何公訴人起訴書所載此部分之犯行，不能證明被告
    有該部分之犯罪，惟公訴人認此與前開被告經判決有罪之違反著作權法犯行間，
    有高、低度吸收之實質上一罪關係，爰不另為無罪之諭知，附此敘明。
據上論斷，應依刑事訴訟法第四百五十二條、第二百九十九條第一項前段，著作權法
第九十三條第三款，刑法第十一條前段、第四十一條第一項前段、第三十八條第一項
第二款，罰金罰鍰提高標準條例第二條，判決如主文。
本案經檢察官黃淑媛到庭執行職務。
中      華      民      國    九十一    年     十二     月    三十一    日
                                臺灣彰化地方法院刑事第三庭
                                    法      官  李  雅  俐
右正本證明與原本無異。
如不服本判決，應於判決送達後十日內，向本院提出上訴狀（須附繕本）。
告訴人或被害人對於判決如有不服具備理由請求檢察官上訴者，其上訴期間之計算係
以檢察官收受判決正本之日期為準。
                                    法院書記官  陳  佳  宏
中      華      民      國    九十二    年     一       月     六       日
附錄論罪科刑法條：
著作權法第九十三條第三款：
有左列情形之一者，處二年以下有期徒刑，得併科新臺幣十萬元以下罰金：
三、以第八十七條各款方法之一侵害他人之著作權者。
著作權法第八十七條第二款：
有下列情形之一者，除本法另有規定外，視為侵害著作權或製版權：
二、明知為侵害著作權或製版權之物而散布或意圖散布而陳列或持有或意圖營利而交
    付者。
